臺灣高等法院民事裁定
109年度重上更一字第162號
上  訴  人  周為春  
訴訟代理人  徐瑞霞律師
複  代理人  林宜君律師
訴訟代理人  張建鳴律師
上  訴  人  林高明美
法定代理人  林雅娟  

訴訟代理人  黃帝穎律師
複  代理人  魏英哲律師
            吳允翔律師
訴訟代理人  古乾樹律師
上列當事人間請求返還土地等事件，本院裁定如下：
    主      文
本件於臺灣臺北地方法院110年度訴字第6083號、110年度重訴字
第739號事件民事訴訟終結前，停止訴訟程序。
    事實及理由
一、按訴訟全部或一部之裁判，以他訴訟之法律關係是否成立為
    據者，法院得在他訴訟終結前以裁定停止訴訟程序，民事訴
    訟法第182條第1項定有明文。
二、查本件上訴人周為春(下稱周為春)起訴主張：伊為坐落臺北
    市○○區○○段○○段00000地號土地（下稱系爭土地）之所有人
    ，與對造上訴人林高明美(下稱林高明美)所有坐落其上建物
    即臺北市○○區○○路000巷0號（下稱系爭建物）間成立不定期
    租地建屋契約（下稱系爭租約）。惟林高明美未曾向伊給付
    租金，積欠地租達2年以上，經伊於民國104年2月24日定期
    催告給付租金，仍未獲置理，且林高明美興建系爭建物，未
    保留防火間隔及遵守建蔽率與容積率之限制，致生危害於公
    共安全，伊依土地法第103條第2款、第4款規定，終止系爭
    租約，請求林高明美拆除如前審（即本院105年度重上字第1
    41號）判決附圖（下稱附圖）二所示編號A、 C、D-1部分之
    建物，返還所占用之系爭土地。倘認系爭租約未經終止，其
    租金自65年間以來，均為每半年收取新臺幣（下同）912元
    ，從未調整，顯非合理，應調整為按申報地價年息10%計算
    每年租金。另林高明美於最高法院101年度台上字第1763號
    請求返還不當得利確定判決（下稱前案）現場勘驗後之96年
    間，擅自擴建如附圖二所示編號B部分之建物，並占用同圖
    所示編號E部分之土地作為停車位，林高明美應拆除該建物
    並返還占用之土地。林高明美無權占有系爭土地，獲有相當
    於租金之不當得利，其中附圖三所示編號C、D-1部分之土地
    ，自104年3月13日至同年8月19日止，按系爭土地申報地價8
    %計算，為4,085元，附圖三所示編號B、附圖二所示編號E部
    分之土地，自104年8月19日民事變更聲明狀送達日回溯5年
    期間，按申報地價8%計算，為16萬1,293元，自104年8月19
    日起至返還附圖三所示編號B、C、D-1及附圖二所示編號E部
    分之土地按申報地價8%計算，按年為4萬1,519元。爰依民法
    第455條、第767條第1項、第442條、第179條規定，㈠先位聲
    明求為命林高明美將附圖二所示編號A、C、D-1部分之建物
    拆除，返還所占用土地計99.41平方公尺予伊之判決；備位
    聲明：請求就系爭土地於面積98平方公尺範圍內之每年租金
    ，自起訴狀繕本送達翌日起，調整為按申報地價10%計算。㈡
    命林高明美將附圖二所示編號B部分之建物拆除，返還所占
    用土地計7.74平方公尺予伊。㈢命林高明美返還附圖二所示
    編號E部分土地面積4.51平方公尺予伊。㈣命林高明美給付伊
    16萬5,378元，及自104年8月20日起至返還上開土地之日止
    ，按年於每年8月19日給付伊4萬1,519元之判決。林高明美
    則以:伊向周為春之前手承租系爭土地建屋，歷來均由地主
    洪姓家族派人收取租金，周為春非僅未向伊收取租金，甚而
    故意拒收租金，以不正方法欲達成終止租約目的，又伊建屋
    縱有違反建築技術規則情事，並未危害公共安全，故周為春
    終止租約不合法。伊承租系爭土地之租金並無過低，不須調
    整。附圖二所示編號B、C、D-1、E部分之建物於前案訴訟測
    量時即已存在，因測量方式與本案不同，始生面積有異，仍
    屬承租範圍，伊無不當得利情事。又伊為系爭土地承租人，
    系爭土地出賣人出賣系爭土地予周為春，未依法通知伊是否
    行使優先承買權，伊未放棄權利，周為春不得向伊請求返還
    土地等語置辯。則林高明美就系爭土地之優先承買權是否存
    在，為周為春本件請求有無理由之先決問題。嗣系爭土地業
    已拍賣予受告知人潘玉英(下稱潘玉英)，潘玉英並對林高明
    美提起確認優先購買權不存在之訴，林高明美亦對周為春、
    訴外人洪淑秋提起確認優先購買權存在等訴訟，分別經原法
    院以110年度訴字第6083號、110年度重訴字第739號(下合稱
    他案)受理在案，有該他案民事起訴狀、他案準備程序、言
    詞辯論筆錄可憑(見本院卷329至358頁)，且兩造均具狀表示
    同意他案訴訟終結前，暫停本件訴訟程序(見本院卷281至28
    2、291、295頁)，是本件訴訟是否有理由，自以他案訴訟之
    法律關係是否成立為據，應有裁定停止本件民事訴訟程序之
    必要。
三、爰裁定如主文。
中　　華　　民　　國　　111 　年　　5 　　月　　12　　日
                  民事第三庭    
                      審判長法  官  王怡雯
                            法  官  呂綺珍
                            法  官  王育珍
正本係照原本作成。
如不服本裁定，應於收受送達後10日內向本院提出抗告狀，並應
繳納抗告費新臺幣１千元。
中　　華　　民　　國　　111 　年　　5 　　月　　13　　日

  　　　　　　　　　　　　　書記官  簡曉君